# 求助陈版主：合同形式是综合服务，实质是否应该是租赁关系

提问人：奔跑城里 时间：2020-05-25 01:08:00
陈版主：您好
合同法律形式是综合服务，实质是否应该是租赁关系进行核算
A公司从当地镇政府租赁了 2 宗土地A公司在该地上建设了农贸市场并进行出租运营，该土地由政府已履行征收程序，但是土体性质仍为集体土地。 2017 年 4 月A公司将该农贸市场（地上建筑物）按照市场价转让给当地政府下属“农业产业服务中心（事业单位）”控制的农博投资发展有限公司（简称：农博公司）。
2017 年 4 月镇政府、农博公司与甲公司，签订综合运营服务协议，由甲公司运营该市场，协议主要约定事项： 农博公司将市场出租给商户（实际并未参与管理），甲公司负责农贸市场的运营，包括协助农博公司签订合同、督促收取租金、进行日常管理、并且负责农贸市场的日常维修维护费用。
甲公司保证农博公司每年收取 1000 万元的租金，超过部分农博公司返还给甲公司作为甲公司服务费，如果农博公司收不到 1000 万元的租金，甲公司需要补偿差额。
我们审计的主体是甲公司，甲公司的股东包括：A公司持有33%股权，“农业产业服务中心控股公司与自然人成立的合伙企业持有40%股权，A公司的管理层成立额合伙企业持有26%的股权
项目组认为：从合同约定法律形式上是甲公司给农博公司提供综合服务，业务实质是甲公司从农博公司租赁资产，甲公司应该按照业务实质——租赁准则核算与农博公司的交易。 另外，股权关系比较复杂，项目组还需要关注那些关联交易事项。谢谢！！

回答人：chenyiwei
此问题首先要考虑：站在被审计单位（甲公司）的视角，该事项是否构成一项资产租赁，即是否满足同时以下条件：（ 1 ）该项交易依赖于具有不可替代性的特定资产；（ 2 ）甲公司能否主导该资产的使用并由此获取其中的绝大部分经济利益。
就本案例而言，（ 1 ）应该可以满足；对于（ 2 ），应重点关注甲公司对于该市场的运营是否有完整的自主权，例如选择租户并与租户签约、自主决定租金水平和租约条款、自主决定维修改造事项并独立承担相关支出等。如果是，则可以认为该交易的实质是甲公司以每年 1000 万元的固定租金受托经营该市场（等同于承租经营），可按租赁准则进行相关会计处理。在会计处理中，需合理判断租赁的性质是经营租赁还是融资租赁。